【裁判字號】    89,訴,32
【裁判日期】    891218
【裁判案由】    確認土地所有權不存在
【裁判全文】
福建金門地方法院民事判決  八十九年度訴字第三二號
    原      告  金門縣政府
    法定代理人  甲○○
    訴訟代理人  乙○○
    被      告  丙○○
右當事人間確認土地所有權不存在事件，本院判決如左：
    主  文
確認被告就坐落金門縣金城鎮○○段參玖地號，面積零點零肆玖參捌伍公頃土地請求
取得登記所有權之權利不存在。
訴訟費用由被告負擔。
    事  實
甲、原告方面：
  一、聲明：如主文所示。
  二、陳述：坐落於金門縣金城鎮○○段三九地號、面積０‧０４９３８５公頃土地
      （以下簡稱為系爭土地），為原告於民國五十九年十二月十六日登記取得所有
      權，被告於八十六年間依金門馬祖東沙南沙地區安全及輔導條例（以下簡稱為
      安輔條例）第十四條第一項之規定，就系爭土地以時效取得為由申請土地所有
      權移轉登記，並主張其自四十八年七月一日起至五十八年七月一日止十年間善
      意占有。嗣經金門縣地政事務所公告。原告於公告期間依法提出異議，經金門
      縣地政局所設之異議處理小組予以調處，調處結果認為應准被告之申請，並請
      金門縣政府地政局依登記程序進行。然被告於四十八年至五十八年間並未在系
      爭土地上使用，該調處結果與事實不符，原告爰依土地法第五十九條之規定提
      起本訴。
  三、證據：提出福建省金門縣地政事務所（八八）地登字第一二九九號公告、福建
      省金門縣政府（八八）府財字第八八０二０三０四號函、福建省金門縣地政局
      調處會議紀錄、土地登記簿謄本各一件為證。
乙、被告方面：
  一、聲明：駁回原告之訴。
  二、陳述：四十八年七月一日至五十八年七月一日十年間，我都沒有在使用系爭土
      地，系爭地上有一個水池，都是別人在丟棄物品，沒人耕作。因安輔條例實施
      ，我去地政局查詢，發現系爭土地目前尚未登記，我就把想它登記下來，將來
      要捐給香蓮廟作廟產。
  三、證據：未提出任何證據供本院審酌。
    理  由
一、原告主張被告以其於四十八年七月一日至五十八年七月一日，十年間善意占有系
    爭土地而時效取得為由，於八十六年間依安輔條例第十四條之一第一項之規定，
    向金門縣地政事務所申請所有權移轉登記。於公告期間原告依法申明異議，經異
    議處理小組調處後，調處結果竟准被告之申請。然而被告於前開時間並未使用系
    爭土地，原告不服調處結果，爰依土地法第五十九條第二項之規定提起本訴。被
    告對於原告主張於四十八年七月一日起至五十八年七月一日止，並未使用系爭土
    地之事實，自認不諱，自堪信為真實。
二、按安輔條例第十四條之一第一項前段規定：「本條例適用地區之土地，於實施戰
    地政務期間，非因有償徵收登記為公有者，原土地所有人或合於民法規定時效完
    成取得請求登記為所有權之人或其繼承人，得於本條例修正施行之日起三年內，
    檢具有關權利證明文件，向土地所在地管轄地政機關申請歸還或取得所有權。」
    再按，民法第七百六十九條、第七百七十條時效取得他人未登記之不動產之規定
    ，以有占有之事實為必要。經查，被告雖以自四十八年七月一日起至五十八年七
    月一日止，十年間善意占有而時效取得，為申請取得所有權登記之事由。然被告
    既自認於前開時間內並未占有使用系爭土地，自無從時效取得。被告既無時效取
    得之事實，其請求登記為所有權之人之權利，並不存在。原告之訴為有理由，應
    予准許。
三、據上論結，原告之訴為有理由，依民事訴訟法第七十八條，判決如主文。
中      華      民      國    八十九    年    十二    月      十八      日
                                    福建金門地方法院民事庭
~B法  官  陳建勛
右為正本係照原本作成
如對本判決上訴須於判決送達後廿日內向本院提出上訴狀
中      華      民      國    八十九    年     十二     月    十八      日
~B法院書記官  董培祥


司法院資訊處製作；財團法人民間司法改革基金會備份。
